臺灣高雄地方法院刑事判決
                                     111年度審訴字第65號
公  訴  人  臺灣高雄地方檢察署檢察官
被      告  黃昭勳


上列被告因偽造文書案件，經檢察官提起公訴（110年度偵字第1
4199號），被告於準備程序中對被訴事實為有罪之陳述，經本院
合議庭裁定由受命法官獨任進行簡式審判程序，判決如下：
    主  文
黃昭勳犯行使偽造私文書罪，處有期徒刑伍月，如易科罰金，以
新臺幣壹仟元折算壹日。又犯行使偽造私文書罪，處有期徒刑陸
月，如易科罰金，以新臺幣壹仟元折算壹日。應執行有期徒刑捌
月，如易科罰金，以新臺幣壹仟元折算壹日。
偽造之「黃泉成」署名壹枚，沒收。
    事  實
一、黃昭勳知悉坐落於高雄市○○區○○○段○○段000000000地號之土
    地（權利範圍：1/2）、同小段0000-000建號（權利範圍：1
    /2），門牌號碼為高雄市○○區○○街000巷0號之房屋，均為其
    父親黃泉成所有，其因需款孔急，為使用上開房地作為擔保
    向他人借款，於民國109年4月間，在高雄市○○區○○街000巷0
    號住處，利用黃泉成外出工作之機會，擅自拿取黃泉成之印
    章、中華民國國民身分證（下稱身分證）、全民健康保險卡
    （下稱健保卡），及上開房地之土地所有權狀、建物所有權
    狀，分別為下列行為：
㈠、基於行使偽造私文書及使公務員登載不實之犯意，於109年4
    月27日某時許，在高雄市○○區○○街000巷0號住處，冒用黃泉
    成之名義，在「委託書」上，記載：「本人黃泉成因住院無
    法親自到場辦理印鑑證明，在此委託次子黃昭勳親自到場辦
    理印鑑證明，不限定用途三份」之文義，並在委任書上，偽
    造「黃泉成」之署名1枚，盜用黃泉成之印文2枚，而偽造該
    「委任書」；旋於同日即109年4月27日15時12分許，持該偽
    造之「委託書」及黃泉成之印章、身分證、健保卡，至高雄
    市○○區○○○路000號高雄○○○○○○○○，接續在「印鑑證明申請書
    」之申請人（簽章）欄上，盜用黃泉成之印文2枚後，持向
    不知情之三民戶政事務所承辦人員黃耀民行使之，使黃耀民
    誤以為黃泉成確有委任黃昭勳代為申請印鑑證明，並於形式
    審查後予以核發印鑑證明，而足生損害於黃泉成及戶政機關
    對核發印鑑證明之正確性。
㈡、黃昭勳取得黃泉成上開印鑑證明後，另基於行使偽造私文書
    及使公務員登載不實之犯意，於109年4月28日某時許，至高
    雄市○○區○○○路000號張安鎮代書事務所，委託不知情之張安
    鎮辦理上開房、地所有權移轉登記。張安鎮於109年5月6日1
    6時26分許，持黃泉成之身分證、印章、土地所有權狀、建
    物所有權狀及上開印鑑證明，前往高雄市政府地政局三民地
    政事務所，以黃泉成之名義，先後在具有私文書性質之「土
    地登記申請書」、「土地所有權贈與移轉契約書」、「建築
    改良物所有權贈與移轉契約書」上，盜用黃泉成之印鑑章而
    生印文共13枚，而偽造該等私文書，並交付與不知情之三民
    地政事務所承辦人員而行使之，使該地政事務所承辦人員誤
    以為黃泉成確有將上開房地贈與黃昭勳（「贈與」原因發生
    日期為109年4月28日），並申請所有權移轉登記之意，使該
    管公務員於形式審查後，於109年5月11日，將此不實之事項
    ，登載於職務上所掌之公文書上，足生損害於黃泉成及地政
    機關對於不動產資料管理之正確性。嗣因黃泉成發現上開房
    地遭過戶至黃昭勳名下，遂報警處理，而查悉上情。
二、案經黃泉成訴由高雄市政府警察局三民第一分局報告臺灣高
    雄地方檢察署檢察官偵查起訴。
    理  由
壹、程序部分：
    本案被告黃昭勳所犯非死刑、無期徒刑、最輕本刑為3年以
    上有期徒刑之罪，或高等法院管轄第一審之案件，其於準備
    程序進行中，對被訴事實為有罪之陳述，經告知簡式審判程
    序之旨，並聽取檢察官、被告之意見後，本院合議庭依刑事
    訴訟法第273條之1第1項裁定進行簡式審判程序，是本案之
    證據調查，依同法第273條之2規定，不受同法第159條第1項
    、第161條之2、第161條之3、第163條之1，及第164條至第1
    70條所規定證據能力認定及調查方式之限制。
貳、認定犯罪事實所憑之證據及理由：
    上揭事實，業據被告黃昭勳於警詢、偵訊及本院審理時均坦
    承不諱，核與證人黃泉成於警詢、偵訊時之證述情節相符；
    另經證人張安鎮於偵訊時證述明確，並有印鑑證明申請書、
    委託書、印鑑證明、土地登記申請書、土地所有權贈與移轉
    契約書、建築改良物所有權贈與移轉契約書、高雄市○○區○○
    ○段○○段000000000地號之土地建物查詢資料、高雄市○○區○○
    ○段○○段00000000○號之土地建物查詢資料各1份在卷可稽，
    足認被告之自白與事實相符。故本件事證明確，被告犯行堪
    以認定，應依法論科。
參、論罪科刑：
一、核被告黃昭勳對事實欄一㈠、㈡所為，均係犯刑法第216條、
    第210條之行使偽造私文書罪及同法第214條之使公務員登載
    不實罪。
二、被告於事實欄一㈡中，利用不知情之代書張安鎮辦理本案土
    地及建物所有權移轉登記，因而在「土地登記申請書」、「
    土地所有權贈與移轉契約書」、「建築改良物所有權贈與移
    轉契約書」上，盜用黃泉成之印鑑章而偽造私文書，並持以
    辦理上開土地及建物贈與登記手續，以遂行其犯行，應論以
    間接正犯。
三、被告於事實欄一㈠、㈡偽造署名及盜用印文之行為，均為偽造
    私文書之階段行為，而偽造私文書復為其後行使之高度行為
    所吸收，均不另論罪。
四、被告於事實欄一㈠先後偽造之「委任書」、「印鑑證明申請
    書」；於事實欄一㈡利用不知情之張安鎮先後偽造之「土地
    登記申請書」、「土地所有權贈與移轉契約書」、「建築改
    良物所有權贈與移轉契約書」之行為，主觀上均係基於同一
    犯罪決意而為之數個舉動，且客觀上亦係在密切之時間、同
    一地點所為，且被害法益均同為黃泉成及政府機關資料管理
    的正確性，應認各該行為是基於單一犯意接續而為，各論以
    接續犯之實質上一罪。
五、被告事實欄一㈠、㈡所犯之行使偽造私文書罪及使公務員登載
    不實罪，均係一行為觸犯數罪名之想像競合犯，各應從一重
    之行使偽造私文書罪處斷。
六、被告於事實欄一㈠、㈡所犯2次行使偽造私文書罪，犯意各別
    、行為互殊，應予分論併罰。　　　　　
肆、科刑部分：
一、本院審酌被告知悉黃泉成並未授權或同意其辦理上開房地所
    有權移轉登記事宜，竟擅自盜用黃泉成之印章，而偽造前揭
    私文書，再持之以辦理上開房地所有權移轉登記，足生損害
    於黃泉成、戶政機關對印鑑證明核發之正確性及地政機關對
    不動產登記管理之正確性暨土地登記之公信性，動機及行為
    均可議。惟考量被告犯後坦認犯行，且黃泉成亦表明願意給
    予被告自新之機會（見審訴字卷第57頁），參以被告之素行
    ，有被告之臺灣高等法院被告前案紀錄表1份存卷可查，復
    斟酌被告於警詢時自述之智識程度、家庭經濟狀況等一切情
    狀，各量處如主文所示之刑，並均諭知易科罰金之折算標準
    。
二、被告所犯2次行使偽造私文書罪，均諭知得以易科罰金之刑
    ，考量被告該2次犯行，犯罪時間間隔相近，侵害法益相同
    ，被害人為黃泉成、戶政機關、地政機關等刑罰累加因素，
    故定如主文所載之應執行刑及易科罰金之折算標準，較為妥
    適。
伍、沒收部分：
一、被告在事實欄一㈠「委任書」上偽造「黃泉成」之署名1枚，
    應依刑法第219條規定，不問屬於被告與否，宣告沒收。
二、被告偽造之「委任書」、「印鑑證明申請書」、「土地登記
    申請書」、「土地所有權贈與移轉契約書」、「建築改良物
    所有權贈與移轉契約書」，已交付與戶政或地政事務所之承
    辦人員，上開偽造之私文書等，已非被告所有之物，故均不
    予宣告沒收。
三、按盜用他人真印章所蓋之印文，並非偽造印章之印文，不在
    刑法第219條所定必須沒收之列（最高法院48年台上字第113
    號判例意旨參照）。被告所竊取之「黃泉成」印章既屬真正
    ，所蓋用之印文即非屬偽造，故被告在事實欄一㈠偽造之「
    委任書」、「印鑑證明申請書」上所盜蓋之「黃泉成」印文
    共4枚；及於事實欄一㈡偽造之「土地登記申請書」、「土地
    所有權贈與移轉契約書」、「建築改良物所有權贈與移轉契
    約書」上所盜蓋之「黃泉成」印文共13枚，依上開說明，均
    係真正之印文，故均不依刑法第219條之規定宣告沒收。
四、至被告在事實欄一㈡之犯行中，取得前揭房地所有權乙節，
    業經認定如前，此雖為被告之犯罪所得；然本院110年度訴
    字第1420號之民事判決，已將前揭房地於109年5月11日以贈
    與為原因之所有權移轉登記，予以塗銷，有上開民事判決書
    1份附卷可參，是以被告對此部分之犯罪所得，實際上已遭
    剝奪，倘再宣告沒收及追徵，將有過苛之虞，故依刑法第38
    條之2第2項規定，不予宣告沒收。
陸、被告之父親黃泉成於本院審理時表示：願給予被告自新之機
    會等語，然考量被告所為不僅侵害黃泉成之權益，亦侵害戶
    政、地政機關之資料管理正確性，更危及不動產登記制度之
    公信力，實不宜單憑黃泉成之諒解，給予被告緩刑之宣告，
    況且本院對於黃泉成已諒解被告乙節，於量刑時有予以審酌
    ，併此敘明。　　
據上論斷，應依刑事訴訟法第273條之1第1項、第299條第1項前
段，刑法第216條、第210條、第214條、第55條、第41條第1項前
段、第8項、第51條第5款、第219條，刑法施行法第1條之1第1項
，判決如主文。
本案經檢察官陳威呈提起公訴，檢察官范文欽到庭執行職務。
中　　華　　民　　國　　111　　年　　5　　月　  3    日
                  刑事第五庭  法  官   陳川傑
以上正本證明與原本無異。
如不服本判決應於收受本判決送達後20日內向本院提出上訴書狀
，並應敘述具體理由。其未敘述上訴理由者，應於上訴期間屆滿
後20日內向本院補提理由書狀（均須按他造當事人之人數附繕本
）「切勿逕送上級法院」。
中　　華　　民　　國　　111 　年　　5 　　月　　3 　　日
                              書記官   黃挺豪
附錄本件論罪科刑之法條全文： 
中華民國刑法第210條
偽造、變造私文書，足以生損害於公眾或他人者，處 5 年以下
有期徒刑。

中華民國刑法第216條
行使第 210 條至第 215 條之文書者，依偽造、變造文書或登載
不實事項或使登載不實事項之規定處斷。

中華民國刑法第214條
明知為不實之事項，而使公務員登載於職務上所掌之公文書，足
以生損害於公眾或他人者，處 3 年以下有期徒刑、拘役或 1 萬
5 千元以下罰金。